臺灣臺北地方法院民事判決　九十一年度訴字第一四六一號
　　原　　　告　台灣土地銀行
　　法定代理人　丙○○
　　訴訟代理人　甲○○
　　　　　　　　高玉鑾
　　　　　　　　丁○○
　　　　　　　　辛○○
　　被　　　告　盧湘秦原名：.
　　　　　　　　庚○○○
　　　　　　　　乙○○
　　　　　　　　戊○○
　　　　　　　　己○○
右當事人間請求清償借款事件，本院判決如左：
    主    文
被告應連帶給付原告新台幣伍拾伍萬捌仟壹佰陸拾陸元，及自民國九十年十二月十日
起至清償日止，按年息百分之八．一八計算之利息，並自民國九十一年一月十一日起
至清償日止，逾期在六個月以內者按上開利率百分之十，逾期超過六個月者按上開利
率百分之二十計算之違約金。
訴訟費用由被告連帶負擔。
    事    實
甲、原告方面：
一、聲明：如主文所示。
二、陳述：被告盧湘秦（原名：壬○○）於民國八十八年八月二十六日邀同其餘被告
    為連帶保證人，向原告借用新台幣（下同）柒拾伍萬元，約定九十五年八月二十
    六日到期，分八十四期，每期一個月，按期平均攤付本息，如有一期未履行時即
    視為全部到期；利息按原告銀行基本放款利率年息百分之七．四九加百分之一．
    一一計為百分之八．六，嗣後隨原告銀行基本放款利率調整而調整，並自調整日
    起按調整後之年利率計算（目前為年息百分之八．一八），逾期清償在六個月以
    內者，另按上開利率百分之十，超過六個月者，另按上開利率百分之二十計付違
    約金。詎被告自九十年十二月十日起即未按期償付，屢經洽催概不置理，目前尚
    欠五十五萬八千一百六十六元，迄未清償，依法被告應負連帶清償責任，又原告
    銀行不知道被告公司內部的問題，是被告公司的負責人說被告要借錢向公司認股
    ，原告不知道被告公司如何保管員工印鑑，且被告在借據上簽名，印鑑又交給公
    司保管，被告有授權公司的行為，為此提起本件訴訟。
三、證據：提出綜合消費放款借據、放款帳卡、客戶往來明細查詢、壬○○存款印鑑
    卡、轉帳收入傳票各一紙、存款類取款憑條十四紙、千煒通訊股份有限公司明細
    帳、千煒通訊股份有限公司八十八年現金認股繳款書四份（均影本）為證。
乙、被告方面：
壹、被告戊○○、己○○部分：
    被告戊○○、己○○未於言詞辯論期日到場，亦未提出書狀作何聲明或陳述。
貳、被告盧湘秦（即壬○○）、庚○○○、乙○○部分：
一、聲明：駁回原告之訴。
二、陳述略稱：
    被告壬○○陳稱：
    被告沒有拿到錢，雖有簽字但不知道這筆錢的流向，是在公司簽的。印鑑都擺在
    公司，取款憑條上面的字不是伊的。公司叫我們去簽字，銀行也知道我們是人頭
    。我們沒有人拿到存摺，我們也不知道錢拿到哪裡，存摺不知道交給公司的哪一
    個人。到最後我們知道我們是人頭，銀行知道這種情形，不應向我們追繳。銀行
    沒有給我們存摺，我們不知道錢有沒有撥進去。如果錢是我借的，我還款戶頭裡
    的錢會減少，但是沒有。繳銀行的錢是公司統一繳，如果是我借款，公司如何會
    幫我繳利息跟借款。我們留印章給公司是領薪水用的。
    被告乙○○陳稱除與壬○○所陳相同外，另陳稱：公司還有跟其他兩家借款，已
    經還清。
    被告庚○○○陳稱除與壬○○所陳相同外，另陳稱：其沒有收到錢。
三、證據：被告壬○○提出各類所得扣繳憑單二紙、員工薪資條四紙及存款簿五紙（
    均影本）為證。
    理    由
甲、程序方面：
    本件被告戊○○、己○○未於言詞辯論期日到場，核均無民事訴訟法第三百八十
    六條所列各款情形，應依原告之聲請，由其一造辯論而為判決。
乙、得心證之理由：
一、本件原告主張被告盧湘秦（即壬○○）於八十八年八月二十六日邀同其餘被告為
    連帶保證人，向原告借用七十五萬元，約定九十五年八月二十六日到期，分八十
    四期，每期一個月，按期平均攤付本息，如有一期未履行時即視為全部到期；利
    息按原告銀行基本放款利率年息百分之七．四九加百分之一．一一計為百分之八
    ．六，嗣後隨原告銀行基本放款利率調整而調整，並自調整日起按調整後之年利
    率計算（目前為年息百分之八．一八），逾期清償在六個月以內者，另按上開利
    率百分之十，超過六個月者，另按上開利率百分之二十計付違約金，詎被告自九
    十年十二月十日起即未按期償付，屢經洽催概不置理，目前尚欠五十五萬八千一
    百六十六元，迄未清償之事實，已據其提出綜合消費放款借據、放款帳卡、客戶
    往來明細查詢、壬○○存款印鑑卡為證，核屬相符，並為被告盧湘秦（即壬○○
    ）、庚○○○、乙○○所不否認綜合消費放款借據上簽名及印文之真正，被告戊○○、己○○未於言詞辯論期日到場，亦未提出書狀作何聲明或陳述，自堪信原
    告之主張為真實。
二、被告盧湘秦（即壬○○）雖辯稱：被告沒有拿到錢，雖有簽字但不知道錢的流向
    ，是在公司簽字的，印鑑都擺在公司，取款憑條上面的字不是伊的，是公司叫伊
    去簽字，銀行也知道伊是人頭，伊沒有拿到存摺，也不知道錢拿到哪裡，存摺不
    知道交給公司的哪一個人，到最後知道伊是人頭，銀行知道這種情形，不應向伊
    追繳，銀行沒有給伊存摺，伊不知道錢有沒有撥進去，及如果錢是伊借的，伊還
    款戶頭裡的錢會減少，但是沒有減少，繳銀行的錢是公司統一繳，如果是伊借款
    ，公司如何會幫伊繳利息跟借款，伊留印章給公司是領薪水用的等語；被告乙○○陳稱除與壬○○所陳相同外，另陳稱：公司還有跟其他兩家借款，已經還清等
    語；被告庚○○○亦陳稱除與壬○○所陳相同外，另陳稱：其沒有收到錢等語。
    惟查，被告對於八十八年八月二十六日之綜合消費放款借據上之簽名、印文之真
    正均不爭執，且被告等分別為三、四十歲之人，亦有其等之戶籍謄本三份在卷可
    稽，均從事工作多年，依其等之知識、經驗，自難諉為不知道所簽立者為借款契
    約，而壬○○所借貸之七十五萬元，業於八十八年八月二十六日存入其設於原告
    銀行五二一五號帳號存戶內，並於同日即由壬○○出具取款憑條領取，亦有原告
    所提轉帳收入傳票、存款類取款憑條各一紙可參；何況被告與彼等所任職之千煒
    公司間究如何約定，亦屬其等內部的關係，非原告所能知悉，被告雖一再聲稱伊
    等僅是人頭，伊留印章給公司是領薪水用的，原告亦知情云云，然為原告所否認
    ，被告復未能舉證以實其說，其等所辯均無足採；且被告既在上開放款借據上簽
    名，又將印鑑交給公司保管，在外觀上有足使他人信被告有授權公司的行為，依
    民法第一百六十九條前段「由自己之行為表示以代理權授與他人，或知他人表示
    為其代理人而不為反對之表示者，對於第三人應負授權人之責任。」規定，此外
    ，並有千煒公司明細帳、千煒公司八十八年現金認股繳款書四份為證，是原告主
    張被告係貸款購買千煒公司認股股而有表見代理規定之適用，應負授權人責任等
    語，即為可採。
三、按，（消費借貸之）借用人應於約定期限內，返還與借用物種類、品質、數量相
    同之物，未定返還期限者，借用人得隨時返還，貸與人亦得定一個月以上之相當
    期限，催告返還。民法第四百七十八條定有明文。又遲延之債務，以支付金錢為
    標的者，債權人得請求依法定利率計算之遲延利息。但約定利率較高者，仍從其
    約定利率。當事人得約定債務人不履行債務時，應支付違約金。同法第二百三十
    三條第一項、第二百五十條第一項亦分別明定。又連帶保證者，乃保證人與主債
    務人連帶負債務履行責任之保證，具有連帶債務之性質。又保證債務，除契約另
    有訂定外，包含主債務之利息、違約金、損害賠償及其他從屬於主債務之負擔；
    另連帶債務之債權人，得對債務人中之一人或數人，同時或先後請求全部或一部
    之給付，民法第七百三十九條、第七百四十條、第二百七十三條第一項分別定有
    明文。被告所辯既均無足採，業據論述如上，從而，原告依消費借貸及連帶保證
    契約請求被告連帶給付借款伍拾伍萬捌仟壹佰陸拾陸元，及如主文第一項所示之
    利息、違約金為有理由，應予准許。
四、因本案事證已臻明確，兩造其餘主張陳述及所提之證據，均毋庸再予審酌，附此
    敘明。
丙、結論：
    本件原告之訴為有理由，依民事訴訟法第三百八十五條第一項前段、第八十五條
    第二項，判決如主文。
中　　　華　　　民　　　國　　九十一　　年　　　五　　　月　　十四　　　日
                                  民事第三庭法      官　張明輝
右為正本係照原本作成
如對本判決上訴，須於判決送達後廿日內向本院提出上訴狀
中　　　華　　　民　　　國　　九十一　　年　　　五　　　月　　十五　　　日
　　　　　　　　　　　　　　　　　　　　　　法院書記官　周其祥
